【裁判字號】    99,易,3218
【裁判日期】    991230
【裁判案由】    毒品危害防制條例
【裁判全文】
臺灣板橋地方法院刑事判決              99年度易字第3218號
公  訴  人  臺灣板橋地方法院檢察署檢察官
被      告  陳君興
上列被告因違反毒品危害防制條例案件，經檢察官提起公訴（99
年度毒偵字第6960號、第7730號），嗣因被告於本院準備程序中
就被訴事實均為有罪之陳述，本院告知被告簡式審判程序之旨，
並聽取當事人之意見後，裁定改依簡式審判程序進行，判決如下
：
    主  文
陳君興施用第二級毒品，累犯，處有期徒刑陸月，如易科罰金，
以新臺幣壹仟元折算壹日。又施用第二級毒品，累犯，處有期徒
刑陸月，如易科罰金，以新臺幣壹仟元折算壹日；扣案之第二級
毒品甲基安非他命壹包（驗餘淨重零點伍零捌公克），沒收銷
燬之，上開毒品之外包裝袋壹個，沒收之。應執行有期徒刑拾月
，如易科罰金，以新臺幣壹仟元折算壹日；扣案之第二級毒品甲
基安非他命壹包（驗餘淨重零點伍零捌公克），沒收銷燬之；
上開毒品之外包裝袋壹個，沒收之。
    事  實
一、陳君興前於民國89年間，因施用毒品案件，經本院以89年度
    毒聲字第1726號裁定送觀察、勒戒後，因認無繼續施用毒品
    之傾向，而於89年3 月16日釋放出所，並經臺灣板橋地方法
    院檢察署檢察官以89年度毒偵字第2486號為不起訴處分確定
    ；復於89年間，因施用毒品案件，經本院裁定送觀察、勒戒
    後，因認有繼續施用毒品之傾向，再經本院裁定令入戒治處
    所施以強制戒治，於91年3 月12日戒治期滿執行完畢，復因
    該次施用毒品犯行，經本院以89年度易字第3661號判決判處
    有期徒刑4 月確定，於91年4 月19日易科罰金執行完畢（於
    本案不構成累犯）；再於92年間，因竊盜案件，經本院以93
    年度易緝字第204 號判決判處有期徒刑10月確定；又於92年
    間，因妨害性自主案件，經本院以93年度少連訴緝字第8 號
    判決判處有期徒刑7 月確定，上開有期徒刑10月、7 月，嗣
    經本院以94年度聲字第1457號裁定應執行有期徒刑1 年4 月
    確定，於95年3 月13日縮刑期滿執行完畢；復於95年間，因
    施用毒品案件，經臺灣臺北地方法院以95年度易字第1150號
    判決判處有期徒刑10月，經上訴後，由臺灣高等法院以95年
    度上易字第2144號判決駁回上訴而確定（以下稱甲罪）；再
    於95年間，因施用毒品案件，經本院以96年度簡字第1770號
    判決判處有期徒刑5 月確定，上開甲罪、乙罪之刑再經本院
    以96年度聲減字第4455號裁定分別減為有期徒刑5 月、2 月
    15日，並定應執行有期徒刑7 月確定；復於96年間，因竊盜
    案件，經本院以96年度易字第1482號判決判處有期徒刑8 月
    確定（以下稱丙罪）；又於96年間，因贓物案件，經本院以
    96年度簡字第7260號判決判處有期徒刑6 月，減為有期徒刑
    3 月確定（以下稱丁罪）；再於96年間，因贓物案件，經本
    院以96年度簡字第7142號判決判處有期徒刑4 月，減為有期
    徒刑2 月確定（以下稱戊罪）；復於96年間，因竊盜等案件
    ，經本院以96年度易字第2928號判決判處有期徒刑4 月（竊
    盜罪，以下稱己罪）及拘役30日（無故侵入住宅罪）確定；
    又於96年間，因施用毒品案件，經本院以96年度簡字第5918
    號判決判處有期徒刑6 月確定（以下稱庚罪），再於96年間
    ，因竊盜案件，經臺灣桃園地方法院以97年度審易字第3 號
    判決判處有期徒刑1 年確定（以下稱辛罪），上開甲、乙、
    戊3 罪之刑，嗣經本院以98年度聲字第1590號裁定更定應執
    行有期徒刑8 月確定，另丙、丁、己、庚、辛5 罪之刑，嗣
    經臺灣桃園地方法院以97年度聲字第4184號裁定更定應執行
    有期徒刑2 年6 月確定，經接續執行，於99年6 月19日縮刑
    期滿執行完畢（此部分於本案構成累犯）。
二、詎其猶不知悔改，復基於施用第二級毒品甲基安非他命（以
    下稱甲基安非他命）之犯意，於99年8 月29日21時許，在臺
    北縣板橋市（嗣於99年12月25日改制為新北市板橋區，下同
    ）館前西路某處路旁（起訴書略載為於99年8 月30 日5時20
    分許為警採尿回溯96小時內之某時，在不詳地點），以直接
    吞食甲基安非他命之方式，施用甲基安非他命1 次，嗣於99
    年8 月29日22時20分許，在臺北縣板橋市○○○路152 號前
    為警查獲，再經警徵得陳君興同意採集其尿液送驗，結果呈
    安非他命（含甲基安非他命）類陽性反應。
三、其另基於施用甲基安非他命之犯意，於99年9 月29日20時許
    ，在臺北縣板橋市○○○路某處路旁（起訴書略載為於99年
    9 月29日為警採尿回溯96小時內之某時，在不詳地點），以
    直接吞食甲基安非他命之方式，施用甲基安非他命1 次，嗣
    於99年9 月29日20時30分許，在臺北縣板橋市○○○路185
    號前為警查獲，並於陳君興身上扣得甲基安非他命1 包（驗
    餘淨重0.3508公克），再經警徵得陳君興同意採集其尿液送
    驗，結果呈安非他命（含甲基安非他命）類陽性反應。
四、案經臺北縣政府警察局板橋分局、臺北市政府警察局松山分
    局分別移送臺灣板橋地方法院檢察署檢察官偵查起訴。
    理  由
壹、程序方面：
    查本案被告陳君興所犯並非死刑、無期徒刑、最輕本刑為3
    年以上有期徒刑之罪或高等法院管轄第一審案件，而其於準
    備程序進行中，被告先就被訴事實均為有罪之陳述，經法官
    告知簡式審判程序之旨，並聽取公訴人及被告之意見後，本
    院認適宜改依簡式審判程序進行，爰依刑事訴訟法第273 條
    之1 第1 項、第284 條之1 規定，由本院裁定進行簡式審判
    程序，合先敘明。
貳、實體方面：
一、上揭事實，業據被告於本院準備程序及審理時坦承不諱，又
    被告先後兩次為警查獲時所採集尿液送驗結果，均係呈安非
    他命類（含甲基安非他命）陽性反應，此有臺北縣政府警察
    局板橋分局偵辦毒品危害防制條例被移送人姓名及代碼對照
    表（代碼編號：A0000000）、台灣檢驗科技股份有限公司於
    99年9 月17日出具之濫用藥物檢驗報告（報告編號：CH/201
    0/90106） 、台灣尖端先進生技醫藥股份有限公司於99年10
    月12日出具之濫用藥物檢驗報告（報告序號：松山-1、尿液
    檢體編號：041280）各1 份在卷可稽。而扣案之白色透明結
    晶1 包，經送交通部民用航空局航空醫務中心鑑驗結果，實
    稱毛重0.5510公克，淨重0.3510公克，取樣0.0002公克，餘
    重0.3508公克，檢出甲基安非他命成分，有該中心99年10月
    8 日航藥鑑字第0996303 號毒品鑑定書1 份存卷可憑。又甲
    基安非他命經口服投與後約百分之七十於24小時內自尿中排
    出，約百分之九十於96小時內自尿中排出，由於甲基安非他
    命成分之檢出與其投與方式、投與量、個人體質、採尿時間
    與檢測儀器之精密度等諸多因素有關，因此僅憑尿液中呈安
    非他命陽性反應，並無法確實推算吸食時間距採集時間之長
    短，惟依上述資料推斷，最長可能不會超過4 日，亦經行政
    院衛生署藥物食品檢驗局81年2 月8 日（81）藥檢一字第00
    1156號函示明確。據上，被告先後兩次經警採集之尿液經以
    氣相層析質譜儀分析法檢驗，既均係呈安非他命（含甲基安
    非他命）類陽性反應，顯見被告應有在前揭犯罪時間施用甲
    基安非他命之行為甚明。由此益徵被告之自白核與事實相符
    ，堪以採信。
二、按於92年7 月9 日新修正並於93年1 月9 日施行之毒品危害
    防制條例刪除二犯及三犯之規定，一改修法前繁雜之處遇程
    序，僅將施用毒品者簡化區分為初犯、再犯，並認施用毒品
    者係屬病患性犯人，以觀察、勒戒戒除其身癮，並以強制戒
    治去除其心癮。經觀察、勒戒或強制戒治執行完畢釋放後，
    若係5 年後再犯該條例第10條施用毒品罪者，與同條例第20
    條第1 項、第2 項關於「初犯」之處理方式相同，檢察官應
    先聲請法院裁定令被告入勒戒處所觀察、勒戒，並視有無繼
    續施用毒品傾向，決定應予釋放、為不起訴之處分，或應聲
    請法院裁定令入勒戒處所強制戒治；若係5 年內「再犯」同
    條例第10條施用毒品罪者，依同條例第23條第2 項規定，檢
    察官則應依法追訴。觀諸該條例第20條第3 項之修正理由：
    「觀察、勒戒或強制戒治5 年後再犯者，顯見前所實施之觀
    察、勒戒或強制戒治已足以遮斷其施用毒品之癮，為期自新
    及協助其戒除毒癮，對此5 年後再犯者，爰明定仍適用初犯
    之規定，先經觀察、勒戒、強制戒治之程序。」及同條例第
    23條第2 項之修正理由：「為配合簡化施用毒品犯之刑事處
    遇程序，並鑑於經觀察、勒戒或強制戒治執行完畢釋放後5
    年內再犯者，其再犯率甚高，原據以實施之觀察、勒戒及強
    制戒治既已無法收其實效，自應施以刑事處遇。」顯然如施
    用毒品者係前經觀察、勒戒或強制戒治等治療程序執行完畢
    5 年後，始再施用毒品之「初犯」，因前所執行之觀察、勒
    戒或強制戒治已足收戒除毒癮之效，自應重新執行觀察、勒
    戒或強制戒治等治療程序，並於治療程序執行完畢後，由檢
    察官為不起訴處分，毋庸對之追訴處罰；反之，在「再犯」
    之情形，因其先前所為治療程序顯未能收戒斷毒癮之效，且
    考量施用毒品者之再犯率偏高，乃簡化其刑事處遇程序，而
    逕予追訴處罰，不再施以治療程序。參酌上開立法理由，修
    正毒品危害防制條例就施用毒品者，祇於「初犯」及「5 年
    後再犯」二種情形，有其追訴條件之限制，即須於初犯經觀
    察、勒戒或強制戒治釋放後，「5 年內均無施用毒品之行為
    」，始能認其前所實施之觀察、勒戒或強制戒治已足遮斷毒
    癮，而得於5 年後再犯時，再予適用初犯之規定，重行觀察
    、勒戒等程序。倘5 年內已經再犯，被依法追訴處罰，縱其
    第三次（或第三次以上）施用毒品之時間在初犯釋放5 年以
    後，即與「5 年後再犯」之情形有別，且因已於「5 年內再
    犯」，顯見其再犯率甚高，原實施觀察、勒戒或強制戒治，
    已無法收其實效，而無5 年戒斷期之存在，自無再經觀察、
    勒戒及強制戒治之必要，應由檢察官逕行起訴，始符新法修
    正之本旨。經查，本案被告前於89年間，因施用毒品案件，
    經本院以89年度毒聲字第1726號裁定送觀察、勒戒後，因認
    無繼續施用毒品之傾向，而於89年3 月16日釋放出所，並經
    臺灣板橋地方法院檢察署檢察官以89年度毒偵字第2486號為
    不起訴處分確定；復於89年間，因施用毒品案件，經本院裁
    定送觀察、勒戒後，因認有繼續施用毒品之傾向，再經本院
    裁定令入戒治處所施以強制戒治，於91年3 月12日戒治期滿
    執行完畢，復因該次施用毒品犯行，經本院以89年度易字第
    3661號判決判處有期徒刑4 月確定；復於95年間，因施用毒
    品案件，經臺灣臺北地方法院以95年度易字第1150號判決判
    處有期徒刑10月，經上訴後，由臺灣高等法院以95年度上易
    字第2144號判決駁回上訴而確定；再於95年間，因施用毒品
    案件，經本院以96年度簡字第1770號判決判處有期徒刑5 月
    確定；又於96年間，因施用毒品案件，經本院以96年度簡字
    第5918號判決判處有期徒刑6 月確定等情，此有臺灣高等法
    院被告前案紀錄表存卷可考。而被告既曾於上開觀察、勒戒
    及強制戒治執行完畢釋放後5 年內，已再犯施用毒品案件多
    起，並均經判刑確定，則本案被告於本案即於99年8 月29日
    、同年9 月29日再分別施用第二級毒品，雖均係於前揭強制
    戒治執行完畢後逾5 年之後三犯以上，惟依上開說明，足認
    被告經上開強制戒治之執行完畢後，未足以遮斷其施用毒品
    之癮，自與前揭條例第20條第3 項之規定僅得適用於「再犯
    」之情形不合（此有最高法院95年度臺非字第59號判決、95
    年度第7 次刑事庭會議決議可參），故本件公訴人逕向本院
    提起追訴，於法要無不合，附此陳明。綜上，本案事證明確
    ，被告犯行堪以認定，應依法論科。
三、查甲基安非他命屬於毒品危害防制條例第2 條第2 項第2 款
    所規定之第二級毒品，核被告所為，均係犯毒品危害防制條
    例第10條第2 項之施用第二級毒品罪。被告施用前後持有第
    二級毒品之低度行為，各為進而施用第二級毒品之高度行為
    所吸收，均不另論罪。被告所犯上開二罪名，犯意各別，行
    為互殊，應予分論併罰。又被告前受有如事實欄所載罪刑宣
    告及執行紀錄，有上述前案紀錄表在卷可考，被告於有期徒
    刑執行完畢後5 年內故意再犯有期徒刑以上之本案各罪，均
    為累犯，各應依刑法第47條第1 項規定，加重其刑。爰審酌
    被告有多次施用毒品前科，有上述前案紀錄表在卷可考，品
    行非佳，且曾經觀察、勒戒、及強制戒治執行完畢，竟再為
    本件施用毒品犯行，顯見其不思悔改，自制力亦顯不佳，足
    以戕害其身心，滋生其他犯罪，惡化治安，嚴重損及公益；
    惟另考量被告於犯後已坦承犯行，而其施用毒品行為於本質
    上係屬自我戕害行為，反社會性之程度應屬較低，且被告經
    曾接受智能衡鑑，魏氏成人智力測驗全智商分數為64，經國
    防醫學院三軍總醫院診斷有輕度智能障礙（見卷附該醫院附
    設民眾診療服務處於99年12月13日出具之診斷證明書1 份）
    ，足徵其智識程度非高等一切情狀，分別量處如主文所示之
    刑，並定其應執行之刑，暨諭知易科罰金之折算標準，以資
    懲儆。又扣案之甲基安非他命1 包（驗餘淨重0.3508公克）
    ，屬當場查獲之第二級毒品，不問屬於犯人與否，應依毒品
    危害防制條例第18條第1 項前段規定，沒收銷燬之；至上開
    毒品之外包裝袋1 個，係用於包裹毒品，防其裸露、潮濕，
    便於攜帶施用，係預備供被告施用毒品所用之物，且係被告
    所有，此據被告供明在卷，爰依刑法第38條第1 項第2 款規
    定，併予宣告沒收。
據上論斷，應依刑事訴訟法第273 條之1 第1 項、第299 條第1
項前段，毒品危害防制條例第10條第2 項、第18條第1 項，刑法
第11條前段、第47條第1 項、第41條第1 項前段、第8 項、第51
條第5 款、第38條第1 項第2 款，判決如主文。
本案經檢察官劉文瀚到庭執行職務。
中    華    民    國    99    年    12    月    30    日
                  刑事第十三庭法  官  林淑婷
上列正本證明與原本無異。
如不服本判決，應於判決送達後10日內敘明上訴理由，向本院提
出上訴狀 (應附繕本) ，上訴於臺灣高等法院。其未敘述上訴理
由者，應於上訴期間屆滿後20日內向本院補提理由書「切勿逕送
上級法院」。
                              書記官  翁淑婷
中    華    民    國    99    年    12    月    30    日
附錄本案論罪科刑法條全文：
毒品危害防制條例第十條
施用第一級毒品者，處六月以上五年以下有期徒刑。
施用第二級毒品者，處三年以下有期徒刑。

司法院資訊處製作；財團法人民間司法改革基金會備份。
